【裁判字號】    97,訴,687
【裁判日期】    980108
【裁判案由】    虛報進口貨物
【裁判全文】
高雄高等行政法院判決
                                     97年度訴字第00687號
                              .
原      告  呈鎂國際有限公司
代  表  人  甲○○
送達代收人  陳明欽律師
被      告  財政部高雄關稅局
代  表  人  乙○○局長
訴訟代理人  丁○○
            丙○○
上列當事人間虛報進口貨物事件，原告不服財政部中華民國97
年6月17日台財訴字第09700210050號訴願決定，提起行政訴訟，
本院判決如下：
    主  文
原告之訴駁回。
訴訟費用由原告負擔。
    事實及理由
一、程序事項︰本件原告經合法通知，未於言詞辯論期日到場，
    核無行政訴訟法第218條準用民事訴訟法第386條所列各款情
    形，爰依被告之聲請，由其一造辯論而為判決。
二、事實概要︰
    緣原告於民國95年9月25日委由至淯報關股份有限公司向被
    告所屬中興分局報運自中國大陸進口ENGINEERED STONE（人
    造石）乙批（下稱系爭貨物，進口報單：第BE/95/S198/110
    9號），原申報稅則號別第6810.19.90號，單價為CFR USD 7
    /PCE，電腦核定以C1（免審免驗）方式通關，因被告機動巡
    查隊通報來貨疑似為磁磚，該分局爰將來貨改按C3（應審應
    驗）方式通關。嗣經查驗並取樣送請國立成功大學資源工程
    學系（下稱成功大學）鑑定結果，貨名認定為全磁化瓷磚，
    應歸列稅則號別第6907.90.00號，輸入規定「MWO」，屬未
    經經濟部開放准許進口之大陸物品項目，原告涉嫌虛報進口
    貨物名稱，逃避管制之情事，被告審酌貨物已放行等違章情
    節，乃依海關緝私條例第37條第3項轉據同條例第36條第1項
    及第3項規定，按財政部關稅總局驗估處簽復之價格FOB USD
    13.924/PCE核算貨價後，處貨價2倍之罰鍰計新台幣（下同
    ）3,130,954元，並依海關緝私條例第44條、加值型及非加
    值型營業稅法（下稱營業稅法）第51條、貿易法第21條第1
    項及第2項規定，追徵所漏進口稅費計126,598元（包含進口
    稅81,458元、營業稅44,802元、推廣貿易服務費338元）。
    原告不服，申請復查，未獲變更；提起訴願，亦遭決定駁回
    ；遂提起本件行政訴訟。
三、本件原告經合法通知未於言詞辯論期日到庭，據其所提書狀
    主張：
（一）按行政機關為處分或其他行政行為，應斟酌全部陳述與調
      查事實及證據之結果，依論理及經驗法則判斷事實之真偽
      ，並將其決定及理由告知當事人，行政程序法第43條定有
      明文。原處分、復查決定及訴願決定認定原告有虛報貨名
      、逃避管制，其取捨證據、認定事實暨涵攝過程，均有悖
      論理及經驗法則，敘明如下：
（１）查所謂「磁磚或陶瓷製品」與「人造石材、石版」二者，
      其製造過程與添加物截然不同。製造「磁磚或陶瓷製品」
      （組成份不論）主要步驟為：製漿（或實體）→成型→乾
      燥→800℃以上高溫焙燒→最後塗飾→成品；其簡易辨別
      方式為表面細膩光澤亮麗，擊破後斷面層細膩，碎成粉末
      狀以手觸摸不刺手，結晶體會割裂刺手，溫火燃燒後無味
      。而製造「人造石材、石版」主要步驟為：石料、樹脂、
      固化劑、促進劑→攪拌→高壓上下合模（上模115至135℃
      ，下模85至105℃）→烘箱（200℃以內使化學添加劑與Si
      O2固化反應完成）→成型→鋸成毛胚石板→定厚→以240
      至250℃烘乾→粗磨→拋光→切割→成品；其簡易辨別方
      式為表面透明微亮有紋彩，擊破後斷面層組糙，碎成粉末
      狀以手觸摸不刺手，溫火燃燒後具臭味。
（２）次查，被告將系爭貨物樣品，檢送成功大學鑑定，其鑑定
      結果前後矛盾，明顯有瑕疵。蓋第1次鑑定係以熱分析儀
      器及化學分析作出「與瓷磚接近」之報告，其成份分析10
      0％元素，與財團法人石材暨資源產業研究發展中心（下
      稱石材暨資源研發中心）鑑定報告98.73％元素之化性說
      明，兩者明顯有所不同。第2次鑑定係經由光學顯微鏡觀
      查顯微結構，樣品平均晶粒徑約4mm，背面未拋光面呈透
      明且略微起伏。查既已敘明平均晶粒徑且面呈透明，由此
      可見系爭貨物實屬人造石板，並未經800℃以上高溫焙燒
      ，而熔融結晶化，該次鑑定檢測報告附註解釋部分，前後
      矛盾，草率論斷系爭貨物為「全磁化磁磚」，顯屬不當。
      又依陶瓷技術概論，研究燒製之時陶瓷胚內發生之反應，
      最有用的方法應為「電子顯微鏡檢查」（電子顯微鏡放大
      倍數50,000倍以上，光學顯微鏡最大為1,000倍），能得
      到真實詳細之顯微照片，成功大學理應以此設備鑑定，何
      以採取人工肉眼觀察判別，令人匪夷所思。
（３）另依CNS國家標準之規範，大尺寸磁磚表面邊緣必有倒角
      、被梁及背溝，此與系爭貨物之背面平整、無背溝完全不
      同，被告依據前後矛盾之鑑定報告，斷章取義認定系爭貨
      物為「全磁化磁磚」，有違論理及經驗法則。
（二）原告係向中國大陸佛山市榮冠玻璃建材有限公司（下稱榮
      冠公司）進口系爭貨物，嗣經被告檢送樣品至國立台北科
      技大學材料及資源工程研究所（下稱台北科大）、成功大
      學、石材暨資源研發中心鑑定後，認定系爭來貨為拋光磁
      磚，改列貨品分類號列第6907.90.00.00-3號，惟查：
（１）依國際商品統一分類制度註解（以下簡稱H.S.註解）對進
      口稅則第69章「陶瓷產品」之詮釋：「將岩石成型後焙燒
      。．．．在此階段中將生坯加熱至800℃或更高的溫度，
      ．．．物品經加熱溫度低於800℃者，如係為了其樹脂硬
      化，促進水合作用，或為了去除水份或其他揮發物之目的
      ，則其不符合本章章註1所稱之經過燒製者。此類物品即
      不包括在第69章。」對第68章「石料、石膏、水泥、石綿
      、雲母或類似材料之製品」之詮釋：「由已成形之土製品
      經焙燒而成之物品（即陶瓷製品），通常列入第69章．．
      ．。」亦即將石料先成形後加以焙燒而成之物品，始歸列
      進口稅則第69章之陶瓷製品。
（２）依榮冠公司產品簡介第7頁所示，系爭貨物之製造流程為
      ：（1）將礦石輾碎成不同粒徑碎石（2）加入特殊原料配
      方混合攪拌（3）經真空高壓成方塊狀立體石材（4）將方
      塊狀立體石材鋸成片狀石板（5）將片狀石板刮平確定厚
      度後細磨拋光（6）依需求尺寸縱橫切割石板。系爭貨物
      因製造過程中加入特殊原料配方混合攪拌後，即可逕以真
      空高壓成型，無須經過高溫焙燒，且真空高壓成型後呈現
      方塊狀，與傳統上磁磚之製造流程先成型（片狀），後再
      焙燒而成之製程迥異，被告將系爭貨物改列貨品分類號列
      顯非正確。
（３）依台北科大之鑑定，系爭貨物係以SiO2為主要成份之陶瓷
      人造石板；依成功大學之鑑定，系爭貨物為全瓷化磁磚；
      依石材暨資源研發中心之鑑定，系爭貨物為燒結石人造石
      材，其中成功大學、石材暨資源研發中心分別認定系爭貨
      物原始焙燒溫度高於1200℃及1000℃。
（４）因榮冠公司將碎石添加特殊原料配方始製成系爭貨物，上
      開鑑定機關均侷限於傳統上磁磚之製造流程，而未將添加
      特殊原料配方之新製程列入鑑定之範圍，且以系爭貨物耐
      熱溫度反推原始焙燒溫度，致有上開錯誤之鑑定結果。
（５）原告先前向榮冠公司多次索取特殊原料配方，因該配方屬
      營業上祕密，榮冠公司不願提供配方明細，原告持續懇請
      ，頃近始取得配方實品，請求鈞院准予將系爭貨物及榮冠
      公司之特殊原料配方（目前由原告保管）送請相關機關鑑
      定上開特殊原料配方可否製成系爭貨物？若可，製造過程
      是否須要以超過800℃溫度焙燒？系爭來貨係先成型後焙
      燒，或添加特殊原料配方後以真空高壓成型？以證明系爭
      來貨係進口稅則第68章之人造石材，或第69章之陶瓷製品
      ？
（三）原告除進口系爭貨物乙批外，尚自基隆關稅局進口相同貨
      物多批，原告敢於持續進口，無非基於對系爭貨物屬於進
      口稅則第68章人造石材之確信，事理至明。台灣區陶瓷工
      業同業公會各會員久在業界，知悉大陸具有系爭貨物之製
      造技術，不思研發，祇汲汲於防止競爭，維護既有市場，
      積極結合立委、媒體勢力，並對海關指定其友好之鑑定機
      關（詳見卷附之台灣區陶瓷工業同業公會第15屆磁磚小組
      第3次會議紀錄），藉以聯合打擊合法進口廠商，並於本
      件以傳真函指導被告對系爭貨物之審查，致使被告作成錯
      誤之認定。
（四）末按，違反行政法上義務之行為，非出於故意或過失者，
      不予處罰，行政罰法第7條第1項定有明文。退步言之，縱
      認被告所指客觀情事為真正，然被告於原處分及復查決定
      中，均未敘明原告就該等違章事實主觀上有何故意或過失
      ，即課處原告罰鍰（即行政罰），顯有違行政罰法第7條
      之規定等情。並聲明求為判決訴願決定、復查決定及原處
      分均撤銷。
四、被告則以：
（一）按「報運貨物進口而有左列情事之一者．．．一、虛報所
      運貨物之名稱．．．。」「有前2項情事之一而涉及逃避
      管制者，依前條第1項及第3項論處。」「私運貨物進口．
      ．．處貨價1倍至3倍之罰鍰。」「前2項私運貨物沒入之
      。」「有違反本條例情事者，除依本條例規定處罰外，仍
      應追徵其所漏或沖退之稅款．．．。」「納稅義務人有左
      列情形之一者，除追繳稅款外．．．。」及「為拓展貿易
      ．．．主管機關得設立推廣貿易基金，就出進口人輸出入
      之貨品，由海關統一收取推廣貿易服務費．．．。」分別
      為海關緝私條例第37條第1項第1款、第3項及第36條第1項
      、第3項、第44條、營業稅法第51條與貿易法第21條第1項
      所明定。次按進口非屬「台灣地區與大陸地區貿易許可辦
      法」第7條規定准許輸入之大陸地區物品者，即構成進口
      禁止輸入貨物之違法行為。本件原告報運貨物進口，虛報
      貨名並涉及逃避管制，被告依前開規定論處，於法洵無不
      合。
（二）查系爭貨物經被告機動巡查隊查驗後取樣請成功大學鑑定
      結果，貨名認定為「全瓷化瓷磚」，與原申報貨名ENGINE
      ERED STONE（人造石）不符，因本批瓷磚表面未上釉，依
      照「中華民國海關進口稅則暨輸出入貨品分類表合訂本」
      稅則號別第6907.90.00所載貨名：「其他無釉陶瓷舖面磚
      、貼面磚、無釉之陶瓷馬賽克立方體及類似品，不論有無
      褙裡者」，故其稅則號別應改列第6907.90.00號，輸入規
      定代號為「MWO」，屬經濟部尚未開放准許間接輸入之大
      陸物品項目，原告報運系爭貨物進口，虛報貨名並涉及逃
      避管制，足堪認定。第查原告於復查期間為佐證來貨為人
      造石，曾提出台北科大與石材暨資源研發中心之鑑定報告
      供核，被告為昭慎重，乃檢具該資料請原鑑定機構成功大
      學複核系爭貨物，據該校96年10月29日鑑覆系爭貨物為「
      燒結型人造石材」（總說明上敘明，審酌後商業名稱燒結
      型人造石材亦可接受），第2次鑑覆之貨名在稱呼上似與
      第1次鑑定結果之貨名「全瓷化瓷磚」有別，惟經被告就
      上揭貨名間之差異另以電話詢問鑑定人結果稱，所謂「燒
      結型人造石材」即為「瓷磚」。又無論是瓷磚或燒結型人
      造石材，其實際上係經1200℃高溫燒結製程，按H.S.註解
      中文版對於稅則第6810節之詮釋：「本節包括水泥．．．
      混凝土或人造石之製品經塑造壓製或利用離心力製成者．
      ．．人造石為天然石之仿製品，通常用石灰或水泥或其他
      膠合劑（例如塑料）將天然石料（石灰石、大理石、花崗
      岩．．．等）的片塊或粉末加以粘聚而成。人造石製品包
      括『磨石地板』及『人造花崗石』等．．．。」準此，系
      爭貨物之稅則號別顯不應歸列於第68章，復據「中華民國
      海關進口稅則暨輸出入貨品分類表合訂本」第69章「陶瓷
      產品」之章註規定：「一、本章所稱之陶瓷製品，僅適用
      於定形後經燒製者．．．」及同註解中文版第69章之總則
      說明：「『陶瓷製品』一詞適用於以下列方法製成之製品
      ：（A）在室溫下將已調製及成型之無機非金屬材料進行
      燒製．．．上開（A）項所述之陶瓷製品製造方法（組成
      份不論）其主要步驟包括下列各項：（1）製漿．．．（2
      ）成型．．．（3）乾燥．．．（4）焙燒。在此階段中將
      『生坯』（green ware）加熱至800℃或更高之溫度，應
      視製品性質而定．．．物品經加熱溫度低於800℃者，如
      係為了其樹脂硬化，促進水合作用，或為了去除水份．．
      ．則其不符本章章註1所稱之經過燒製者。此類物品即不
      包括在第69章．．．先成型後焙燒係本章所列製品與第68
      章不經焙燒之礦物及石製品及第70章完全熔化之玻璃製品
      最明顯之區別點．．．。」因系爭貨物係先經定形再焙燒
      製成，且焙燒溫度高於1200℃（詳見95年10月19日成功大
      學鑑定結果），其稅則號別自應歸列第6907.90.00號，從
      而，被告認定本件有虛報貨名，涉及逃避管制，並按前揭
      規定論罰原告，認事用法，堪稱妥適。再查成功大學乃財
      政部核定海關得將礦產類進出口貨物送請化驗鑑定之權威
      機構之一，其鑑定設備具國內一流水準，鑑定品質頗具公
      信力，本次鑑定過程縱採用光學顯微鏡觀察，惟其顯微倍
      數已足，並不影響顯微觀察之正確性，鑑定結果不容懷疑
      。按貨物之進口通關，報運人本即負有誠實申報之義務，
      倘有虛報而構成違章情事，除法律另有規定或合於「進出
      口貨物查驗準則」第15條規定得予免罰外，均應依法審究
      論處，本件原告報運貨物進口，未能查明來貨狀態據實申
      報，致發生上述虛報貨物名稱，涉及逃避管制，其行為縱
      無故意，亦有過失，依行政罰法第7條第1項規定，自應受
      罰等語，資為抗辯。並聲明求為判決駁回原告之訴。
五、本件如事實概要欄所載之事實，為兩造所自陳，並有進口報
    單、被告95年10月2日95高興（一）發字第0003318號送查價
    單及96年2月12日第00000000號處分書附原處分卷可稽，自
    堪認定。茲兩造所爭執者，乃系爭貨物，其稅則號別究應為
    第6810.19.90號之已經經濟部開放准許進口之大陸物品，抑
    或為第6907.90.00號之未經經濟部開放准許進口之大陸物品
    ？經查：
（一）按「報運貨物進口而有下列情事之一者，得視情節輕重，
      處以所漏稅額2倍至5倍之罰鍰，或沒入或併入其貨物：一
      、虛報所運貨物之名稱、數量或重量。二、虛報所運貨物
      之品質、價值或規格．．．。」「有前2項情事之一而涉
      及逃避管制者，依前條第1項及第3項論處。」「私運貨物
      進口、出口或經營私運貨物者，處貨價1倍至3倍之罰鍰。
      」「前2項私運貨物沒入之。」「有違反本條例情事者，
      除依本條例有關規定處罰外，仍應追徵其所漏或沖退之稅
      款。但自其情事發生已滿5年者，不得再為追徵或處罰。
      」「納稅義務人，有左列情形之一者，除追繳稅款外．．
      ．七、其他有漏稅事實者。」分別為海關緝私條例第37條
      第1項、第3項、第36條第1項、第3項、第44條及營業稅法
      第51條第7款所明定。次按「進口貨物之完稅價格，未能
      依第29條、第31條、第32條、第33條及前條規定核定者，
      海關得依據查得之資料，以合理方法核定之。」「得沒入
      之物，受處罰者或前條物之所有人於受裁處沒入前，予以
      處分、使用或以他法致不能裁處沒入者，得裁處沒入其物
      之價額．．．。」復分別為關稅法第35條及行政罰法第23
      條第1項所明定。又「為拓展貿易，因應貿易情勢，支援
      貿易活動，主管機關得設立推廣貿易基金，就出進口人輸
      出入之貨品，由海關統一收取最高不超過輸出入貨品價格
      萬分之4.25之推廣貿易服務費。．．．推廣貿易服務費之
      實際收取比率及免收項目範圍，由主管機關擬訂，報請行
      政院核定。」為貿易法第21條第1項前段及第2項所規定。
      復按「台灣地區人民、法人、團體或其他機構，經主管機
      關許可，得從事台灣地區與大陸地區間貿易；其許可、輸
      出入物品項目與規定、開放條件與程序、停止輸出入之規
      定及其他輸出入管理應遵行事項之辦法，由有關主管機關
      擬訂，報請行政院核定之。」「輸入或攜帶進入台灣地區
      之大陸地區物品，以進口論；其檢驗、檢疫、管理、關稅
      等稅捐之徵收及處理等，依輸入物品有關法令之規定辦理
      。」為台灣地區與大陸地區人民關係條例第35條第3項及
      第40條第1項規定。另「大陸地區物品，除下列各款規定
      外，不得輸入台灣地區：1、主管機關公告准許輸入項目
      及其條件之物品。2、古物、宗教文物、民族藝術品、民
      俗文物、藝術品、文化資產維修材料及文教活動所需之少
      量物品。3、自用之研究或開發用樣品。4、依大陸地區產
      業技術引進許可辦法規定准許輸入之物品。5、供學校、
      研究機構及動物園用之動物。6、保稅工廠輸入供加工外
      銷之原物料與零組件，及供重整後全數外銷之物品。7、
      加工出口區及科學工業園區廠商輸入供加工外銷之原物料
      與零組件，及供重整後全數外銷之物品。8、醫療用中藥
      材。9、行政院新聞局許可之出版品、電影片、錄影節目
      及廣播電視節目。10、財政部核定並經海關公告准許入境
      旅客攜帶入境之物品。11、船員及航空器服務人員依規定
      攜帶入境之物品。12、兩岸海上漁事糾紛和解賠償之漁獲
      物。13、其他經主管機關專案核准之物品。」「前項第2
      款、第3款、第6款及第13款物品之輸入條件，由貿易局公
      告之；．．．。」「輸入第7條第1項第1款至第7款、第12
      款及第13款之物品，應向貿易局申請許可。但下列情形，
      不在此限：1、經主管機關另予公告免辦簽證之項目。2、
      加工出口區或科學工業園區之廠商輸入第7條第1項第1款
      須簽證物品、第3款、第4款、第7款及第13款之物品。」
      「加工出口區或科學工業園區之廠商輸入前項第2款之物
      品，應向各該管理處（局）申請。」則為行為時台灣地區
      與大陸地區貿易許可辦法第7條第1項、第2項及第9條第1
      項、第2項所規定。經濟部據此公布多項不得輸入我國之
      中國大陸物品，其相關輸入規定代碼包括MWO（大陸物品
      不准輸入）及MP1（有條件輸入准許項目，含特別簽證規
      定「MXX」及一般特定貨品「EX」者），至於輸入規定欄
      位未列MWO及MP1者，方為大陸貨品准許輸入品目。因此，
      凡進口歸屬為MWO之大陸貨品，即構成進口禁止輸入之物
      品而涉及逃避管制之違法行為。
（二）再按「關稅除本法另有規定者外，依海關進口稅則徵收之
      。海關進口稅則，另經立法程序制定公布之。」關稅法第
      3條第1項定有明文。又海關對進口貨品稅則之分類，除依
      據進口稅則之類、章及其註、各號別之貨名及解釋準則之
      規定外，並得參據關稅合作理事會編撰之H.S.註解辦理，
      行為時海關進口稅則附則第1條有明文規定。依財政部關
      稅總局、經濟部國際貿易局印行之「中華民國海關進口稅
      則、輸出入貨品分類表」合訂本所載，第69章「陶瓷產品
      」之章註：「一、本章所稱之陶瓷製品，僅適用於定形後
      經燒製者．．．。」稅則第6907節規定為：「無釉之陶瓷
      舖面磚、貼面磚，無釉之陶瓷馬賽克立方體及類似品，不
      論有無褙裡者」，其項下稅則號別第6907.90.00號貨名為
      「其他無釉之陶瓷舖面磚，貼面磚，無釉之陶瓷馬賽克立
      方體及類似品，不論有無褙裡者（已列入第6907.10目者
      除外）」，輸入規定「MWO」；而第68章「石料、膠泥、
      石綿、雲母或類似材料之製品」稅則第6810節則規定：「
      水泥、混凝土或人造石料之製品，不論是否加強者均在內
      」，其項下稅則號別第6810.19.90號貨名為「其他瓦、石
      板、磚及其類似品，水泥製、混凝土或人造石料製，不論
      是否加強者均在內」，輸入規定空白。另依H.S.註解對稅
      則第69章之總則註解：「『陶瓷製品』一詞適用於以下列
      方法製成之製品：（A）在室溫下將已調製及成型之無機
      非金屬材料進行燒製。．．．（B）將岩石（例如塊滑石
      ）成型後焙燒。上開（A）項所述之陶瓷製品製造方法（
      組成份不論）其主要步驟包括下列各項：（1）製漿（或
      實體）．．．（2）成型．．．（3）乾燥．．．（4）焙
      燒。在此階段中將『生坯』（green ware）加熱至800℃
      或更高之溫度，應視製品性質而定。．．．物品經加熱溫
      度低於800℃者，如係為了其樹脂硬化，促進水合作用，
      或為了去除水份或其他揮發物之目的，則其不符本章章註
      1所稱之經過燒製者。此類物品即不包括在第69章。（5）
      最後塗飾。．．．先成型後焙燒係本章所列製品與第68章
      不經焙燒之礦物及石製品及第70章完全熔化之玻璃製品最
      明顯之區別點。」對第6907節之詮釋：「本節所列物品之
      分類，係根據其形狀及大小而定，而不根據其組成份歸類
      。」對稅則第68章之總則註解：「由已成形之土製品經焙
      燒而成之物品（即陶瓷製品），通常列入第69章，但列入
      第6804節之研磨陶器除外．．．。」對第6810節之詮釋：
      「本節包括水泥（包括溶渣水泥）混凝土或人造石之製品
      經塑造壓製或利用離心力製成者．．．人造石為天然石之
      仿製品，通常用石灰或水泥或其他膠合劑（例如塑料）將
      天然石料（石灰石、大理石、花崗岩、斑岩、蛇紋石等）
      的片塊或粉末加以粘聚而成。人造石製品包括『磨石地板
      』及『人造花崗石』等。」由上規定可知，第6907節所指
      貨品為經過800℃以上溫度焙燒而成之物品，與第6810節
      所指貨品則為不經焙燒之水泥、混凝土或人造石料之製品
      ，有所不同。海關進口稅則就上開2種貨物既為不同之稅
      則歸類，而進口貨物又是依海關進口稅則徵收之，二者不
      容混淆。
（三）經查，系爭貨物經被告機動巡查隊查驗後就其是否已經焙
      燒？焙燒溫度為何？來貨係混合壓擠成型抑或熔融結晶化
      ？等問題，送請成功大學鑑定，經該校95年10月19日第1
      次鑑定結果：「1.熱分析鑑定（I）：本件樣品加溫至12
      00℃過程，無明顯吸熱、放熱反應，判斷並無水泥或樹脂
      類膠結物存在，與檢附資料人造石定義不相符。2.熱分析
      鑑定（II）：本件樣品經1200℃測試，無重量損失，原始
      燒結溫度應高於1200℃。3.本件BE/95/S198/1109號樣品
      並非混合擠壓成型，較接近熔融結晶化產品，其成分經ED
      X化學分析與瓷磚接近。」及95年11月10日第2次鑑定結果
      ：「本件BE/95/S198/1109號樣品，經由光學顯微鏡觀察
      顯微結構，樣品平均晶粒徑約4mm，其背面未拋光面呈透
      明且略微起伏，應為全瓷化瓷磚。」有上開2份鑑定報告
      附原處分卷（附件9及附件10）可稽。而系爭瓷磚表面未
      上釉，是被告認定系爭貨物應歸屬前開稅則號別第6907.9
      0.00號，貨名：「其他無釉陶瓷鋪面磚、貼面磚、無釉之
      陶瓷馬賽克立方體及類似品，不論有無褙裡者」，輸入規
      定「MWO」，核屬非經濟部公告准許輸入之大陸物品，洵
      屬有據。從而，原告有虛報所運貨物名稱，涉及逃避管制
      之行為，足堪認定。
（四）次查原告於申請復查期間，雖提出台北科大與石材暨資源
      研發中心之鑑定報告，主張系爭貨物為人造石，而非瓷磚
      云云。然經被告檢具該資料再請成功大學複核系爭貨物，
      據該校96年10月29日鑑覆：「審酌後商業名稱燒結型人造
      石亦可接受」「1.本件BE/95/S198/1109號樣品，經XRD結
      晶構造鑑定內含礦物相以石英為主成分，其背面未拋光面
      呈透明且略微起伏，屬陶瓷原料及類似燒結製程。2.鑑定
      結果為燒結型人造石材。」等語。被告所屬中興分局復就
      上揭貨名間之差異再為查詢，復據該校確認其鑑定結果，
      就商業名稱所稱之「燒結型人造石材」與其鑑定來貨所認
      定之「全瓷化瓷磚」同義，亦有成功大學96年10月29日檢
      驗報告（原處分卷附件13）及97年11月11日覆函附本院卷
      可稽。又無論其商業名稱如何，系爭貨物製程經鑑定結果
      既係經1000℃左右高溫燒結製成，準此，被告依系爭貨物
      經高溫焙燒之製程，而將系爭貨物歸列貨品分類號列第69
      07.90.00號「其他無釉之陶瓷舖面磚，貼面磚，無釉之陶
      瓷馬賽克立方體及類似品，不論有無褙裡者（已列入第69
      07.10目者除外）」項下，輸入規定「MWO」，屬尚未開放
      准許輸入之大陸物品，揆諸前開規定，尚無違誤。至原告
      所提之台北科大之鑑定報告，其上所載之「人造石板」僅
      係對送樣貨品之稱呼，並非鑑定之結果，而其試驗結果，
      則為「以SiO2為主要成分之陶瓷人造石板」並未認其未經
      高溫焙燒，而僅係經原料混合攪拌逕以真空高壓成型所製
      成；又石材暨資源研發中心之鑑定結果，僅以「燒結型人
      造石」稱之，惟觀其報告附件就「燒結型人造石」之定義
      ，則謂「燒結型人造石材與陶瓷工藝相似，是將長石、石
      英．．．粉料，以一定量的高嶺土共同混合，一般配比為
      石粉60%，粘土40%，採用混漿法製備坯料，用半幹壓法成
      型，再在窯爐中以1000℃焙燒而成。」有各該鑑定報告及
      其附件附原處分（附件12）可稽，凡此鑑定結果，亦與原
      告所稱系爭貨物僅係經原料混合攪拌逕以真空高壓成型所
      製成，未經高溫焙燒者不同；反而由後者就燒結型人造石
      之定義說明，更可證明系爭貨物乃經定型化高溫燒製之陶
      瓷製品無異。故此2份鑑定報告不足作為有利原告之證明
      。再則原告雖提出系爭貨物製造商即大陸榮冠公司之產品
      簡介主張系爭貨物係逕以特殊原料混合攪拌高壓成型，無
      須經高溫焙燒云云。惟查，上開榮冠公司之產品簡介僅係
      供商業用途之簡介，其圖片並非顯示實際產品全部生產過
      程，即不足以認為其為無遺漏任何製程環節而與事實相符
      ，此商業上之簡介圖片，與前揭科學性之鑑定報告不能比
      擬，不足以推翻上開成功大學之鑑定報告。是原告主張系
      爭貨物應歸列在稅則號別第6810.19.90號「其他瓦、石板
      、磚及其類似品，水泥製、混凝土或人造石料製，不論是
      否加強者均在內」項下，自無足採。
（五）末按首揭海關緝私條例第37條第1項及第3項規定係處罰「
      虛報」「涉及逃避管制」之行為，並未排除處罰過失之明
      文，又參諸司法院釋字第521號解釋：「依海關緝私條例
      第36條、第37條規定之處罰，仍應以行為人故意或過失為
      其責任條件，本院釋字第275號解釋應予適用。」是無論
      行為人係故意或過失違反該條例，皆受該條例之規範。為
      確保進口稅捐核課暨貨物查驗之正確性，貨物進口人負有
      誠實申報名稱、品質、產地等義務；原告既為專業國際貿
      易廠商，從事進口涉案貨物之業務，而為報關義務人，對
      進口之法令及海關如何進行通關查驗程序應知之甚稔，本
      應就出賣人所交付之貨品，予以審慎注意，主動查明，再
      誠實申報，藉以防止進口管制物品之情事發生，本件原告
      將未經經濟部開放准許輸入之大陸物品申報進口，如前所
      述，其虛報進口貨物縱無故意，亦難謂無過失，是被告予
      以裁罰處分，揆諸前揭法條規定及說明，並無違誤。
六、綜上所述，原告主張均無可採，從而被告以原告涉嫌虛報進
    口貨物名稱，逃避管制，依據海關緝私條例第37條第3項轉
    據同條例第36條第1項及第3項規定，按財政部關稅總局驗估
    處簽復之價格FOB USD 13.924/PCE核算貨價後，處貨價2倍
    之罰鍰計3,130,954元，並依海關緝私條例第44條、營業稅
    法第51條、貿易法第21條第1項、第2項規定，追徵所漏進口
    稅費計126,598元（包含進口稅81,458元、營業稅44,802元
    、推廣貿易服務費338元），並無不合；訴願決定予以維持
    ，亦無違誤。原告起訴意旨求為撤銷，為無理由，應予駁回
    。本件事證已臻明確，原告請求將系爭貨物及其取自榮冠公
    司之特殊原料配方送請其他機關鑑定，核無必要，又兩造其
    餘主張，核與判決之結果無影響，爰不逐一論述，併此敘明
    。
七、據上論結，本件原告之訴為無理由，依行政訴訟法第98條第
    1項前段、第218條，民事訴訟法第385條第1項前段，判決如
    主文。
中    華    民    國    98    年     1    月     8    日
             高雄高等行政法院第二庭
                         審判長法官  江  幸  垠
                               法官  戴  見  草
                               法官  簡  慧  娟
以上正本係照原本作成。
如不服本判決，應於判決送達後20日內向本院提出上訴書狀，其
未表明上訴理由者，應於提起上訴後20日內向本院提出上訴理由
書（須按對造人數附繕本）；如於本判決宣示或公告後送達前提
起上訴者，應於判決送達後20日內補提上訴理由書（須附繕本）
。未表明上訴理由者，逕以裁定駁回。
中    華    民    國    98    年     1    月     8    日
                             書記官  涂  瓔  純


司法院資訊處製作；財團法人民間司法改革基金會備份。
